【裁判字號】    98,交抗,552
【裁判日期】    980821
【裁判案由】    聲明異議
【裁判全文】
臺灣高等法院高雄分院刑事裁定         98年度交抗字第552號
抗  告  人  交通部公路總局高雄區監理所屏東監理站
代  表  人  甲○○
受處分人    乙○○
上列抗告人因受處分人違反道路交通管理處罰條例聲明異議案件
，不服臺灣屏東地方法院中華民國98年7 月10日裁定（98年度交
聲字第236 號），提起抗告，本院裁定如下：
    主  文
抗告駁回。
    理  由
一、本件原裁定以：(一)汽車駕駛人，駕駛汽車經測試檢定有酒精
    濃度超過規定標準之情形者，處新臺幣1 萬5,000 元以上6
    萬元以下罰鍰，並當場移置保管該汽車及吊扣其駕駛執照1
    年；有第35條第1 項規定之情形者，應接受道路交通安全講
    習，道路交通管理處罰條例第24條第1 項第2 款、35條第1
    項第1 款分別定有明文。又按汽車駕駛人，因違反本條例及
    道路交通安全規則之規定，受吊銷駕駛執照處分時，吊銷其
    持有各級車類之駕駛執照，道路交通管理處罰條例第68條定
    有明文。此規定係於94年12月14日修正公布，並於95年3 月
    1 日施行，而修正前之道路交通管理處罰條例第68條則係規
    定「汽車駕駛人，因違反本條例及道路交通安全規則之規定
    ，受吊扣或吊銷駕駛執照處分時，吊扣或吊銷其持有各級車
    類之駕駛執照」，觀其修法意旨，係以「原條文將違規駕駛
    人所持有之各級車類駕駛執照一併吊扣或吊銷，失之過酷，
    影響人民工作及生活甚鉅」為由，而刪除吊扣駕駛人駕駛執
    照時，應吊扣駕駛人持有各級車類駕駛執照之規定，是依現
    行道路交通管理處罰條例，已無得吊扣駕駛人所持有他級駕
    駛執照之依據存在，從而，於為吊扣駕駛人駕駛執照之處分
    時，自僅得吊扣駕駛人違規時所駕駛該級車類之駕駛執照，
    以限制其繼續駕駛該級車類行駛道路之權利。(二)異議人即受
    處分人（下稱異議人）於民國（下同）98年6 月9 日晚上10
    時30分許，酒後駕駛車牌號碼4110-WT 號自小客車，途經屏
    東縣萬巒鄉○○路，經員警測得其呼氣酒精濃度超過規定標
    準（每公升0.4-0.55毫克）之事實，固為異議人所是認，惟
    異議人所持有之駕駛執照係職業聯結車執照，而異議人違規
    當時所駕駛之汽車係自用小客車，依上開說明，原處分機關
    自僅得吊扣自用小客車之駕駛執照，乃原處分機關竟裁處吊
    扣異議人所持有之職業聯結車駕駛執照，與上開修法意旨不
    合，因認異議人之異議為有理由，而將原處分撤銷，改諭知
    汽車駕駛人，駕駛汽車經測試檢定酒精濃度超過規定標準，
    處罰鍰新台幣3 萬4500元，吊扣小型車駕駛執照1 年，並施
    以道路安全講習。經核與法並無不合。
二、抗告意旨雖以：94年12月14日公布修正前道路交通管理處罰
    條例第68條規定：「汽車駕駛人，因違反本條例及道路交通
    安全規則之規定，受吊銷駕駛執照處分，受吊扣或吊駕駛執
    照處分時，吊扣或吊銷其持有各級車類之駕駛執照」，係配
    合94年12月14日公布修正前同條例第65條第1 項第3 款易處
    吊扣駕駛執照，因易處吊扣制度，形成處罰漏洞至鉅，且日
    趨浮濫，無法達到處罰目的，因而配合修正廢止該條規定，
    由此可知違反上揭條例除處以罰鍰外，尚須吊扣其駕駛執照
    ，原審將第35條處罰針對駕駛執照吊扣部分割裂適用尚有未
    當等語，指摘原裁定不當。惟如上所述，94年12月14日修正
    道路交通管理處罰條例第68條修法意旨，係以「原條文將違
    規駕駛人所持有之各級車類駕駛執照一併吊扣或吊銷，失之
    過酷，影響人民工作及生活甚鉅」為由，而刪除吊扣駕駛人
    駕駛執時，應吊扣駕駛人持有各級車類駕駛執照之規定；而
    修法時同時刪除第65條第1 項第3 款所定：「罰鍰不繳納者
    ，按其罰鍰數額易處吊扣汽車牌照或駕駛執照一個月至三個
    月」之規定，改為：「罰鍰不繳納者強制執行」，因此上開
    65條第1 項第3 款之修正，亦無吊扣駕駛執照時，應吊扣駕
    駛人持有各級車類駕駛執照之目的存在，是抗告人執上開事
    由指摘原裁定不當，為無理由，應予駁回。
三、據上論結，應依道路交通案件處理辦法第26條，刑事訴訟法
    第412 條，裁定如主文。
中    華    民    國    98    年    8     月  21    日
                  刑事第四庭    審判長法  官  蕭權閔
                                      法  官  陳吉雄
                                      法  官  李嘉興
以上正本證明與原本無異。
不得再抗告。
中    華    民    國    98    年    8     月  21    日
                                      書記官  郭榮芳


司法院資訊處製作；財團法人民間司法改革基金會備份。
